【裁判字號】    97,易,1259
【裁判日期】    980527
【裁判案由】    竊盜
【裁判全文】
臺灣高雄地方法院刑事判決              97年度易字第1259號
公  訴  人  臺灣高雄地方法院檢察署檢察官
被      告  丁○○
上列被告因竊盜案件，經檢察官提起公訴（97年度偵字第1966號
），本院判決如下：
    主  文
丁○○無罪。
    理  由
一、公訴意旨略以：被告丁○○於民國97年1 月4 日，經同案被
    告甲○○（本案通緝中）以電話告知有部車號0105-UP 號自
    小客車（車主戊○○，但係丙○○占有使用）停放於屏東縣
    麟洛火葬場附近，鑰匙未拔，被告丁○○稱有認識收購贓車
    之人，2 人即意圖為自己不法之所有，並基於共同之竊盜犯
    意，於97年1 月5 日中午，被告丁○○以電話告知同案被告
    甲○○稱已尋好買主，同案被告甲○○旋依其之指示，至上
    開火葬場附近，竊取上開自小客車得手，因認被告丁○○涉
    犯刑法第320 條第1 項罪嫌等語。
二、證據能力部分：按被告以外之人於審判外之言詞或書面陳述
    ，除法律有規定者外，不得作為證據。又被告以外之人於審
    判外之陳述，雖不符前4 條之規定，而經當事人於審判程序
    同意作為證據，法院審酌該言詞陳述或書面陳述作成時之情
    況，認為適當者，亦得為證據，刑事訴訟法第159 條第1 項
    、第159 條之5 第1 項分別定有明文。查本案認定事實所引
    用之卷證資料，除原已符同法第159 條之1 至第159 條之4
    規定、及法律另有規定等傳聞法則例外規定，而得作為證據
    外，其餘卷證資料，並無證據證明係公務員違背法定程序所
    取得，檢察官及被告丁○○於審判程序中復均同意作為認定
    本件犯罪事實之證據，且本院審酌前揭陳述作成時之情況，
    並無違法取證之瑕疵，亦認以之作為證據為適當，是本件有
    關被告以外之人於審判外之言詞或書面陳述等供述證據，依
    前揭法條意旨，自均得為證據。
三、按犯罪事實應依證據認定之，無證據不得認定犯罪事實；不
    能證明被告犯罪者，應諭知無罪之判決，刑事訴訟法第154
    條第2 項、第301 條第1 項前段分別定有明文。復事實之認
    定，應憑證據，如未能發現相當證據，或證據不足以證明，
    自不能以推測或擬制之方法，為裁判基礎；又認定不利於被
    告之事實，須依積極證據，苟積極證據不足為不利於被告事
    實之認定時，即應為有利被告之認定，更不必有何有利之證
    據；再認定犯罪事實，所憑之證據，雖不以直接證據為限，
    間接證據亦包括在內，然無論直接或間接證據，其為訴訟上
    之證明，須於通常一般之人均不致於有所懷疑，而得確信其
    為真實之程度者，始得據之為有罪之認定，倘其證明尚未達
    到此一程度，而有合理性懷疑之存在時，即無從為有罪之認
    定（最高法院30年上字第816 號、40年臺上字第86號、76年
    臺上字第4986號判例意旨參照）。
四、公訴意旨認被告丁○○涉有竊盜罪嫌，無非係以同案被告甲○○於警詢及偵查中之供述、告訴人丙○○及證人乙○○、
    鄭龍順之證述、贓物認領保管單1 紙及查獲照片8 張等為主
    要論斷之依據。
五、訊據被告丁○○固坦認同案被告甲○○於前揭時間與其通聯
    ，惟堅決否認有何上開竊盜犯行，辯稱：其未指使同案被告
    甲○○去竊盜，是同案被告甲○○告知其有車要賣，請其幫
    忙找車行，且同案被告甲○○因認其向警方密告而遭查獲，
    因而誣指其涉犯本案等語。經查：
（一）車號0105-UP 號自小客車，係同案被告甲○○於前揭時、
      地，自己1 人親自前往竊取一節，迭據同案被告甲○○於
      警詢及偵查中供承不諱（見警卷第17頁、偵卷第7 頁），
      而告訴人亦於警詢時指訴綦詳（見警卷第19頁），並有贓
      物認領保管單1 紙及查獲照片8 張附卷可稽（見警卷第45
      頁、第50至53頁），足認同案被告甲○○前揭自白與事實
      相符，堪信屬實，是被告丁○○並未於前揭時、地，直接
      參與竊取前揭自小客車，則被告丁○○是否果為前揭竊盜
      犯行，即有合理可疑。
（二）雖同案被告甲○○指述：其有告訴被告丁○○前揭自小客
      車是贓車，其原本拒絕偷車，但係被告丁○○說已找好看
      車的人，要其一定將車開上來，其始於前揭時、地竊車云
      云。惟查，前揭自小客車係由同案被告甲○○主動告知被
      告丁○○，而被告丁○○介紹證人即買主乙○○、鄭龍順
      與同案被告甲○○認識後，旋離去等情，業據被告丁○○
      於警詢、偵查及本院審理時供述在卷（見警卷第4 頁、偵
      卷第9 頁、見本院卷第29頁）、而同案被告甲○○亦於警
      詢及偵訊時供稱：97年1 月4 日下午3 時許，其打手機告
      知被告丁○○發現前揭自小客車之情形等語（見警卷第15
      頁、偵卷第7 頁），足見本件係同案被告甲○○主動提起
      前揭自小客車，已如前述，足徵同案被告甲○○初始動機
      ，即欲以前揭自小客車圖利，尚非被告丁○○主動挑起。
      復參以被告丁○○與甲○○僅認識3 個月，業據被告丁○○、甲○○於警詢時自承在卷（見警卷第16頁、偵卷第7
      、8 頁、本院卷第29頁），足見2 人間交情未深，則縱被
      告丁○○果告知其已尋覓好買主，請其履約，惟同案被告
      甲○○事後苟不欲竊取前揭自小客車販售圖利，即可不前
      往竊取，2 人間之交情難認足以箝制同案被告甲○○之意
      思自由。又同案被告甲○○係前揭自小客車之出售者，苟
      販售成功，同案被告甲○○為最大利得者，而被告丁○○
      既非以從事中古車行為業，亦據被告丁○○、甲○○供承
      在卷（見警卷第7 、8 頁、本院卷第29頁），縱被告丁○○因此可賺取介紹費，然相較同案被告甲○○所獲仍屬微
      薄，則被告丁○○有何甘冒共同竊盜刑事責任風險，而指
      使同案被告甲○○竊車之動機？準此，足徵同案被告甲○○前揭指述，顯悖常情，委無足採，自非可以共同被告單
      一片面具瑕疵之指訴，遽認被告丁○○涉犯竊盜罪嫌。
（三）同案被告甲○○於97年1 月5 日中午將前揭竊得之自小客
      車，隨同被告丁○○駕駛至高雄市○○區○○街與德威街
      169 巷口停車場，欲供證人乙○○、鄭龍順看車時，旋於
      同日下午4 時30分許，為警當場查獲一節，業據證人乙○○於本院審理時證稱：被告丁○○打電話問其有無認識車
      行要看車，其就聯絡車行朋友鄭龍順來看車，在被告丁○○介紹雙方認識，被告丁○○回去工作後，到上址停車場
      時，還未看到車警察就來了等語（見本院卷第50、52頁）
      ，而證人即查獲員警林志政於本院審理時證稱：97年1 月
      5 日其執行便衣查贓勤務，途經上址停車場時，以小電腦
      查悉前揭自小客車是贓車，發現該車尚有餘溫，詢問停車
      場管理員表示該車剛停放未久，旋通知另組員警到場埋伏
      ，半小時後，見證人鄭龍順及乙○○手指前揭自小客車，
      其等遂上前盤查證人鄭龍順，因證人鄭龍順手機一直響，
      透過手機訊號查詢，發現同案被告甲○○與另一人坐在車
      上，並在其口袋內發現鑰匙、停車單，始知道前揭自小客
      車是其開過來的等語（見本院卷第53頁），足見被告丁○○帶同被告甲○○駕駛前揭自小客車，至上揭停車場不久
      ，被告丁○○離去後，旋遭警查獲，益徵同案被告甲○○
      遭查獲之時機甚為巧合，則同案被告甲○○因認被告丁○○密告警方之情，非無可能。再酌以證人林志政亦證稱：
      在前揭查獲現場時，同案被告甲○○有說前揭自小客車是
      其在屏東火葬場附近牽走的，並無提到是被告丁○○指示
      其牽車的等語（見本院卷第53頁），足見同案被告甲○○
      初遭警查獲時，並未向員警指認被告丁○○涉案之情，苟
      被告丁○○確有共同竊盜之情，同案被告甲○○既已向員
      警坦承竊盜犯行，同案被告甲○○與被告丁○○交情未深
      ，已如前述，有何不立即供出共犯之情，而於嗣後始供述
      ？亦違常情。綜上各節以觀，是被告丁○○前揭所辯，尚
      非全然無據。
（四）綜上所述，公訴人所舉之證據尚無法證明被告丁○○主觀
      有不法所有之竊盜意圖及行為。此外，本院復查無其他積
      極證據足資證明被告丁○○確有前開犯行，基於罪疑唯輕
      原則，即難謂被告丁○○有何竊盜犯行。揆諸首揭說明，
      係屬不能證明被告丁○○犯罪，自應為無罪之諭知。
據上論斷，應依刑事訴訟法第301條第1項前段，判決如主文。
本案經檢察官己○○到庭執行職務。
中    華    民    國    98    年    5     月    27    日
                  刑事第九庭    審判長法  官   鄭詠仁
                                      法  官   方錦源
                                      法  官   謝枚霏
以上正本證明與原本無異。
如不服本判決應於收受送達後10日內向本院提出上訴書狀，並應
敘述具體理由；如未敘述上訴理由者，應於上訴期間屆滿後20日
內向本院補提理由書（均須按他造當事人之人數附繕本）「切勿
逕送上級法院」。
中    華    民    國    98    年    5     月    27    日
                                      書記官   楊馥如


司法院資訊處製作；財團法人民間司法改革基金會備份。
